【裁判字號】    92,易,2271
【裁判日期】    921023
【裁判案由】    加重竊盜等
【裁判全文】
臺灣臺中地方法院刑事判決                        九十二年度易字第二二七一號
    公  訴  人  臺灣臺中地方法院檢察署檢察官
    被      告  乙○○
                戊○○
                甲○○
    右二人共同
    選任辯護人  張居德律師
右列被告等因加重竊盜等案件，經檢察官提起公訴（九十二年度偵字第一一九三二號
），本院判決如左：
    主  文
乙○○攜帶兇器竊盜，未遂，處有期徒刑伍月，如易科罰金，以參佰元折算壹日。剪
枝刀壹把，沒收。
戊○○、甲○○共同以脅迫使人行無義務之事，各處拘役肆拾伍日，如易科罰金，均
以參佰元折算壹日。如附表所示之本票參紙，均沒收。
    事  實
一、(一)、乙○○意圖為自己不法之所有，於民國九十二年五月一日上午六時五十分許
    ，攜帶其所有客觀上具有危險性、可供作兇器使用之剪枝刀一把，在丁○○○所
    有坐落臺中縣和平鄉○○段四○四地號土地之檳榔園內，以徒手將結有檳榔之檳
    榔枝，自檳榔樹幹上扯下，再持剪枝刀，將檳榔枝上之檳榔，一一剪下之方式，
    竊取由丁○○○栽種，而由戊○○、甲○○二人合夥以一年新臺幣（下同）二十
    八萬元之代價，向渠所承包採收之檳榔。嗣於同日上午八時許，在乙○○正持上
    開剪枝刀，剪下檳榔枝上之檳榔，而尚未及將其所剪下之共計二百九十粒（價值
    約一千餘元）檳榔，置入其之實力支配下前，即為戊○○、甲○○二人在上開檳
    榔園內，當場發覺，而加以追捕，致未能得逞。(二)、戊○○、甲○○二人因主觀
    上懷疑上開檳竊園先前數次遭竊之檳榔，亦係由乙○○所竊取，乃共同基於強制
    之犯意聯絡，於同日下午三時許，在戊○○臺中縣東勢鎮○○路三九六之九附一
    號居所，共同向乙○○恫稱：如不承認上開檳榔園先前數次遭竊之檳榔，均為其
    所竊取，並承諾支付伊等鉅額賠償的話，即將報警處理等語。乙○○因深怕其上
    開攜帶竊盜犯行，如經報警處理，日後其將無臉見鄉親及鄰人，乃不得不承認上
    開檳榔園先前數次遭竊之檳榔，亦係由其所竊取，並承諾賠償戊○○、朱清彰二
    人二十八萬元。戊○○、甲○○二人即共同以上開脅迫方式，使乙○○行簽立如
    附表所示之面額共計二十八萬元之本票三紙之無義務之事。(三)、嗣因乙○○擔心
    日後無力支付二十八萬元之鉅額賠償予戊○○、甲○○二人，乃於同年月二日，
    報警處理，始為警查悉上情。
二、案經臺中縣警察局和平分局報請臺灣臺中地方法院檢察署檢察官偵查起訴。
    理  由
一、(一)、訊據被告乙○○矢口否認有何攜帶兇器竊盜之犯行，辯稱：其並無竊取被告
    戊○○、甲○○二人合夥承包採收之檳榔，其於警詢時所為之自白，並非事實，
    而係隨意供述云云。訊據被告戊○○、甲○○二人固均不否認：曾於右揭時地，
    共同要求被告乙○○開立上開三紙本票，以資賠償伊等所受之損害之事實，但均
    矢口否認有何強制之犯行，均辯稱：係被告乙○○要求伊等勿將其上開攜帶兇器
    竊盜犯行，報警處理，始自願簽立上開三紙本票，交付予伊等。伊等並無強制被
    告乙○○簽立上開三紙本票云云。(二)、惟查：１、被告乙○○曾於右揭時地，攜
    帶其所有剪枝刀之兇器一把，竊取被告戊○○、甲○○二人合夥承包採收之檳榔
    ，共計二百九十粒，適為被告戊○○、甲○○二人當場發覺，致未能得逞之事實
    ，業據被告乙○○於警詢時，坦白承認，核與被告戊○○、甲○○二人於偵查及
    本院審理時之供述，證人丁○○○於偵查之證述，及證人丙○○於偵查及本院審
    理時之證述相符，並有照片十二幀，贓證物認領保管單一紙附卷可稽，是被告乙○○之自白應與事實相符。至被告乙○○於本院審理時，徒言否認犯行，辯稱：
    其於警詢時，係隨意供述云云，顯係事後卸責之詞，尚無足取。２、(1)、被告戊○○、甲○○二人曾於右揭時地，共同以向被告乙○○恫稱：如不承認上開檳榔
    園先前數次遭竊之檳榔，均係由其所竊取，並承諾支付伊等鉅額賠償的話，即將
    其上開攜帶兇器竊盜之犯行，報警處理等語之脅迫方式，致使被告乙○○行簽立
    上開三紙本票之無義務之事之事實，業據被告乙○○於警詢及本院審理時，供述
    在卷，並有照片四幀，本票影本三紙在卷可稽。且被告乙○○所竊取之二百九十
    粒檳榔，價值僅約一千餘元等情，亦據被告等供承在卷，且互核相符。(2)、被告
    乙○○固供稱：其係因被告戊○○、甲○○二人向其恫稱：如不簽立上開三紙本
    票，將斷其手腳云云。然本院經參酌證人丙○○於本院審理時，結稱：當日渠駕
    駛廂型車，搭載被告乙○○及被告戊○○、甲○○二人，一同自上開檳榔園，返
    回被告戊○○臺中縣東勢鎮○○路三九六之九附一號居所之路途中，曾下車休息
    。被告戊○○、甲○○二人下車後，至離車二、三十公尺遠處，分配採收檳榔之
    事宜。當時被告乙○○亦下車，在離車子四、五公尺遠處之路旁，把玩小狗等語
    後，認應以被告戊○○、甲○○二人所供稱：係被告乙○○害怕伊等將其上開攜
    帶兇器竊盜之犯行，報警處理後，其日後將無臉見鄉親及鄰人，乃要求伊等不要
    報警處理等情，始與事實相符。蓋衡以常情，倘被告乙○○供稱：當初係因被告
    戊○○、甲○○二人向其恫稱：欲砍斷其手腳云云，其始不得不在被告戊○○上
    開居所，簽立上開三紙本票一節屬實，則被告乙○○為免遭該二人砍斷手腳，理
    應在路途中，趁機逃跑，以求自保。又豈會在其行動自由不受拘束下，仍自願一
    同前往被告戊○○上開居所，洽談賠償事宜。由此足見被告乙○○此部分供述，
    顯與常情有悖，應非實情，尚無可採。(3)、被告乙○○當日所竊取之檳榔數量僅
    二百九十粒，價值約一千餘元等情，業據被告等供承在卷，互核相符，且與證人
    陳寶鶱於本院審理時之結述相符。衡以常情，被告乙○○當日攜帶兇器竊盜之犯
    行，在經被告戊○○、甲○○二人發覺後，猶知迅速跑離現場，以掩犯行。是被
    告乙○○若非深怕其上開攜帶兇器竊盜之犯行，經被告戊○○、甲○○二人報警
    處理後，將為鄉親及鄰人知悉，致其日後無臉見人，應無可能在僅有被告戊○○
    、甲○○二人主觀片面之懷疑，而無其他確切之證據下，尚一併承認上開檳榔園
    先前數次遭竊之檳榔，亦係由其所竊取，並承諾鉅額賠償，進而簽立面額高達二
    十八萬元之上開三紙本票。由此足見被告戊○○、甲○○二人辯稱：係被告乙○○承認除當日遭發覺之上開攜帶兇器竊盜犯行外，上開檳榔園先前數次遭竊之檳
    榔，亦係由其所竊取，始自願簽立上開三紙本票，再交付予伊等，作為賠償云云
    ，顯與常情有違，應係伊等事後卸責之詞，不足採信。３、綜上所述，本件事證
    明確，被告等犯行均已堪認定。
二、(一)、核被告乙○○所為，係犯刑法第三百二十一條第二項、第一項第三款攜帶兇
    器竊盜未遂罪；被告戊○○、甲○○二人所為，均係犯刑法第三百零四條第一項
    強制罪。公訴人漏未斟酌：被告戊○○、甲○○二人係因主觀上，誤認上開檳榔
    園先前數次遭竊之檳榔，亦係由被告乙○○所竊取，造成伊等無法自上開檳榔園
    順利採得檳榔，加以販售，始要求被告乙○○賠償伊等承包上開檳榔園之二十八
    萬元租金損害，故伊等主觀上，應不具有為自己不法所有之意圖等情，而認該二
    人所為，均係犯刑法第三百四十六條第一項恐嚇取財罪嫌，尚有未洽。惟因基本
    事實同一，本院自應併予審理，並變更起訴法條。又公訴人漏未斟酌：被告乙○○正持上開剪枝刀，剪下檳榔枝上之檳榔，而尚未及將其所剪下之共計二百九十
    粒（價值約一千餘元）檳榔，置入其之實力支配下前，即為被告戊○○、甲○○
    二人發覺，而加以追捕，致未能得逞等情，而認被告乙○○所為，係犯刑法第三
    百二十一條第一項第三款攜帶兇器竊盜既遂罪，亦有未洽。惟既、未遂乃屬行為
    態樣之分別而已，自無變更起訴法條之問題，併此指明。被告戊○○、甲○○二
    人就上開強制犯行，具有犯意之聯絡及行為之分擔，均為共同正犯。被告乙○○
    已著手於攜帶兇器竊盜之犯罪行為之實行，惟未生犯罪之結果，為未遂犯，應依
    刑法第二十六條前段規定，減輕其刑。(二)、爰審酌：被告乙○○年歲已大，國小
    畢業，係因一時貪圖不勞而獲之不法利益，始觸刑章。被告戊○○、甲○○二人
    均值壯年；被告陳金松國中畢業，被告甲○○高中畢業，均係因主觀上懷疑上開
    檳榔園先前數次遭竊之檳榔，亦係由被告乙○○所竊取，始觸刑章。該三人之犯
    罪手段均屬平和，犯罪所生危害亦均非屬鉅大，且均在未有實際之犯罪所得前，
    即為警查獲，但迄今仍未能達成民事和解，暨犯罪後，被告乙○○於警詢時，尚
    坦承犯行，但於本院審理時，否認犯行，態度非屬良好；被告戊○○、甲○○二
    人均否認犯行，態度不佳等一切情狀，各量處如主文所示之刑，並均諭知易科罰
    金之折算標準。(三)、被告乙○○所有持以犯上開竊盜罪之剪枝刀一把，雖未據扣
    案，但亦無證據證明業已滅失，而不復存在，應依刑法第三十八條第一項第二款
    規定，予以宣告沒收。另如附表所示之三紙本票，均為被告戊○○、甲○○共同
    所有，且為伊等共同犯強制罪之所得，雖未據扣案，但亦無證據證明業已滅失，
    而不復存在，應依刑法第三十八條第一項第三款規定，予以宣告沒收。
據上論斷，應依刑事訴訟法第二百九十九條第一項前段、第三百條，刑法第二十八條
、第三百零四條第一項、第三百二十一條第二項、第一項第三款、第二十六條前段、
第四十一條第一項前段、第三十八條第一項第二款、第三款，罰金罰鍰提高標準條例
第一條前段、第二條，判決如主文。
中      華      民    國      九十二      年      十    月    二十三  日
                                臺灣臺中地方法院刑事第十二庭
                                    審判長法  官  吳  進  發
                                          法  官  劉  兆  菊
                                          法  官  唐  敏  寶
右正本證明與原本無異。
如不服本判決，應於送達後十日內向本院提出上訴狀（須附繕本），上訴於臺灣高等
法院臺中分院。
                                          書記官
中      華      民      國      九十二      年      十    月    二十三  日
附錄論罪科刑法條
刑法第三百二十一條第二項、第一項第三款
犯竊盜罪而有左列情形之一者，處六月以上、五年以下有期徒刑：
三  攜帶兇器而犯之者。
前項之未遂犯，罰之。
刑法第三百零四條第一項
以強暴、脅迫使人行無義務之事或妨害人行使權利者，處三年以下有期徒刑、拘役或
三百元以下罰金。
附表
┌──┬──────┬──────────┬──────────┬───┐
│編號│票 據 號 碼 │發       票       日│到       期       日│金  額│
├──┼──────┼──────────┼──────────┼───┤
│ 一 │二三六一七八│九十二年六月十五日  │九十二年六月十五日  │十萬元│
├──┼──────┼──────────┼──────────┼───┤
│ 二 │二三六一七九│九十二年六月十八日  │九十二年六月十八日  │十萬元│
├──┼──────┼──────────┼──────────┼───┤
│ 三 │二三六一八０│九十二年六月二十二日│九十二年六月二十二日│八萬元│
└──┴──────┴──────────┴──────────┴───┘


司法院資訊處製作；財團法人民間司法改革基金會備份。
